【裁判字號】    98,交聲,835
【裁判日期】    980916
【裁判案由】    聲明異議
【裁判全文】
臺灣臺南地方法院交通事件裁定         98年度交聲字第835號
移送機關    交通部公路總局嘉義區監理所麻豆監理站
異議人即
受處分人    甲○○
上列異議人即受處分人因違反道路交通管理處罰條例案件，對於
交通部公路總局嘉義區監理所麻豆監理站民國98年7月9日所為之
裁決處分（處分案號：麻監裁罰字第裁75-Z00000000號）聲明異
議，本院裁定如下：
    主    文
異議駁回。
    理    由
一、原處分意旨略以：異議人即受處分人甲○○（下稱異議人）
    駕駛車牌號碼5017-CF號自用一般小客貨車，於民國98年5月
    31日0時46分許，行經國道五號北向35至33.2公里處時，因
    行駛高速公路未依規定使用路肩，經內政部警政署國道公路
    警察局第九警察隊頭城分隊（下稱舉發機關）員警攔停製單
    舉發，嗣經交通部公路總局嘉義區監理所麻豆監理站（下稱
    原處分機關）以其違規事證明確，依道路交通管理處罰條例
    第33條第1項第9款、第63條第1項第1款（原處分漏載第1項
    第1款）及違反道路交通管理事件統一裁罰基準表之規定，
    裁處異議人罰鍰新臺幣（下同）4,000元，並記違規點數1點
    等語。
二、本件聲明異議意旨略以：異議人當時行駛在國道五號高速公
    路上收聽警廣電台，主持人確實廣播開放路肩行駛之路段為
    32.8公里至35公里，而非32.8公里至30.5公里，如此明顯為
    主持人口誤所致，為此聲明異議，請求撤銷原處分等語。
三、按汽車行駛高速公路，不得在路肩上行駛，或利用路肩超越
    前車或倒車；次按汽車行駛於高速公路、快速公路或設站管
    制之道路，不遵使用限制、禁止、行車管制及管理事項之管
    制規則而有未依規定使用路肩者，處汽車駕駛人3,000元以
    上6,000元以下罰鍰，並記違規點數1點，高速公路及快速公
    路交通管制規則第9條第1項第2款、道路交通管理處罰條例
    第33條第1項第9款、第63條第1項第1款分別定有明文。復按
    「路肩」指設於車道之外側，路面邊線與護欄或邊溝間之部
    分，高速公路及快速公路交通管制規則第2條第1項第16款亦
    有明文。衡其立法目的，係在促令汽車駕駛人安全駕駛，並
    確實空出路肩車道，供因機件故障或其他緊急情況無法繼續
    行駛之車輛暫時停車待援，或執行任務之救護車、消防車、
    警備車、工程車、救濟車及吊車得以順利執行道路救護、救
    援之工作。
四、經查：
  (一)異議人駕駛車牌號碼5017-CF號自用一般小客貨車，於上開
    時、地因行駛高速公路未依規定使用路肩，經舉發機關員警
    攔停製單舉發，並經原處分機關裁處如前所述之裁罰等情，
    有內政部警政署國道公路警察局98年5月31日公警局交字第Z
    00000000號舉發違反道路交通管理事件通知單及原處分機關
    98年7月9日麻監裁罰字第裁75-Z00000000號裁決書各1份附
    卷可稽，並為異議人所不爭執，是此部分事實已可認定。
  (二)至異議人辯稱本件應係因警察廣播電台主持人口誤稱32.8公
    里至35公里處開放行駛路肩所致等語。然查：
    1.坪林行控中心於98年5月30日14時36分通知開放國道五號
      北上32.8至30.5公里路段外側路肩，於98年5月31日1時45
      分通知關閉上述開放路肩路段等情，有舉發機關98年6月
      19日公警九交字第0980971357號函在卷可稽。
    2.又查，本院依職權函詢交通部臺灣區○道○○○路局北區
      工程處有關上開路段開放路肩行駛係以何方式告知用路人
      ，經該處函覆：開放路肩行駛時係由該處坪控中心於98年
      5月30日14時29分32秒開始翻轉牌面，14時35分14秒牌面
      翻轉完成，關閉時係於98年5月31日1時35分20秒準備翻轉
      牌面，於1時43分20秒牌面翻轉完成，有該處98年9月2日
      北工字第0986009130號函暨函附之事件通報紀錄1份及公
      務電話紀錄附卷可參，是上開路段開放及關閉路肩行駛之
      訊息，有上述臨時標誌牌面顯示供行經該路段之用路人遵
      循。
    3.再查，本院向內政部警政署警察廣播電臺（下稱警廣電臺
      ）函詢本件違規當時該廣播電臺向用路人宣導開放路肩行
      駛之錄音內容，經該警廣電臺函復稱：因為現場製播，而
      錄音設備僅能保存半個月節目，由於已逾保存時效，致無
      法提供等語，有該臺98年7月29日警廣交字第0980004569
      號函附卷可憑，惟依警廣電臺98年6月29日警廣交字第098
      0003904號函附之「路況登錄系統資料」路況說明欄為：
      「開放路肩，只能下頭城交流道，請主持人呼籲只有在32
      .8-30.5K，超過會開罰，而且只能下頭城交流道」，因此
      ，警廣電臺之主持人應係按照上開路況說明為宣導，且無
      任何事證足認該時段主持人有口誤之情形，況不論警廣電
      臺之主持人是否如異議人所述將開放路段因口誤而為錯誤
      之宣導，然上開路段開放路肩行駛之訊息既另有臨時標誌
      牌顯示，業如前述，則異議人於駕車行駛至該路段時，即
      可由上開臨時標誌牌面所顯示之訊息得知可行駛路肩之路
      段，是異議人此部分之主張，尚難採信。
  (三)從而，原處分機關以異議人違反道路交通管理處罰條例第33
    條第1項第9款、第63條第1項第1款（原處分漏載第1項第1款
    ）及參照違反道路交通管理事件統一裁罰基準表之規定，裁
    處異議人罰鍰4,000元，並記違規點數1點之處分，於法核無
    不當，本件異議人之異議為無理由，應予駁回。
五、據上論結，應依道路交通管理處罰條例第87條第2項、道路
    交通案件處理辦法第19條，裁定如主文。
中    華    民    國    98    年    9     月    16    日
                    交通法庭  法  官 張家瑛
以上正本證明與原本無異。
如不服本裁定，應於收受送達後5日內向本院提出抗告狀。（應
附繕本）
                              書記官 李淑惠
中    華    民    國    98    年    9     月    18    日


司法院資訊處製作；財團法人民間司法改革基金會備份。
